【裁判字號】    90,訴,1539
【裁判日期】    900918
【裁判案由】    懲治走私條例等
【裁判全文】
臺灣高雄地方法院刑事判決                          九十年度訴字第一五三九號
    公  訴  人  臺灣高雄地方法院檢察署檢察官
    被      告  丁○○
    被      告  己○○
    被      告  甲○○
    共      同
    選任辯護人  顏萬文  律師
右列被告因懲治走私條例等案件，經檢察官提起公訴（八十九年度偵字第二一八三五
號），本院判決如左：
    主  文
丁○○販賣未貼專賣憑證之菸類，處有期徒刑肆月，如易科罰金，以參佰元折算壹日
。扣案之未貼專賣憑證偽白長壽淡煙陸萬陸仟包，均沒收。
己○○、甲○○均無罪。
    事實
一、丁○○明知綽號「阿雄」之不詳年籍姓名成年男子所兜售之白長壽淡煙乃未貼專
    賣憑證而不得販入之偽菸，竟仍基於購入上開未貼專賣憑證之偽菸後轉售牟利之
    意，於民國八十九年七月二十二日十三時許，在高雄市旗津區大汕頭魚市場外面
    樹下其所經營之檳榔攤，以每包長壽淡煙新台幣（下同）十八元之價格，向綽號
    「阿雄」者訂購一百箱之偽白長壽淡煙，欲以每包二十元之價格販售與不特定人
    牟利，並將向己○○、甲○○二人借得之車號ＳＺ—七八八九號、Ｅ五—六二五
    一號自用小貨車交予綽號「阿雄」者，用以載運所購買之未貼專賣憑證之偽白長
    壽淡煙至其所經營之檳榔攤。嗣於同年月二十三日凌晨三時許，在高雄港四十四
    號碼頭，自停泊在港邊之「昱順」號漁船上搬運未貼專賣憑證之偽白長壽淡煙至
    前揭二輛自小客車時，為警查獲，惟駕車之人均棄車逃匿，警方則在自小客車上
    及船上扣得未貼專賣憑證之偽白長壽淡煙共六萬六千包。
二、案經內政部警政署高雄港務警察所移送台灣高雄地方法院檢察署檢察官偵查起訴
    。
    理  由
壹、有罪部分：
一、訊據被告丁○○固不諱言綽號「阿雄」之成年男子曾於前揭時地，以每包白長壽
    淡煙十八元之價格，向其兜售白長壽淡煙，且將前揭二輛自用小貨車交予「阿雄
    」，用以載運白長壽淡煙之事實，惟矢口否認有何違反臺灣省內菸酒專賣暫行條
    例之犯行，辯稱：其尚未給付價款予「阿雄」，且當時係欲俟看到貨品後滿意始
    願買入，買賣尚未成立，且其不知「阿雄」所販賣者未貼專賣憑證之偽白長壽淡
    煙云云。惟查：本件扣案之香菸經鑑定結果為偽煙一節，有臺灣省菸酒公賣局高
    雄分局八十九年八月九日八九公高局查字第五一二三號函附卷為憑。又菸酒專賣
    制度在國內已行之多年，菸類及酒類之販賣非經專賣機關或其許可之零售商不得
    為之，且未貼專賣憑證之菸類及酒類不得販賣，此為一般人民所共知，何況是以
    經營零售菸類為業之人，而觀之一般檳榔攤除販賣檳榔外，皆有兼賣香菸，故經
    營檳榔攤之業者，對於菸酒專賣制度實無不知之道理，且為追求最大之利潤，對
    於各品牌香菸進貨成本多寡、利潤為何及其來源，更無不究明之理，本件被告丁○○既以經營檳榔攤為業，兼有販賣香菸，然其並非依循正常管道向專賣機關或
    經許可之零售商購買菸類，而係向不詳年籍姓名僅知綽號為「阿雄」之人購買，
    且未詢問菸類來源，已足徵「阿雄」所出售菸類來源顯有可疑，酌以綽號「阿雄
    」者所出售之菸類價格僅每包十八元，顯然低於公賣價格之情，應足認其對於「
    阿雄」所兜售者乃未貼專賣憑證之香菸實有所認識。再被告丁○○與「阿雄」間
    ，就買賣之價格、數量、菸類品牌均已達成合意之情，業據被告丁○○於警訊、
    偵查及本院審理中供稱：八十九年七月二十二日十三時許，「阿雄」詢問其是否
    要購買長壽香煙，每包香菸十八元，其向「阿雄」訂購一百箱（約六萬包），雙
    方約定於七月二十三日上午交貨等語明確，參以白長壽淡煙乃公賣局所產製品牌
    ，已於市場上行銷販售多年，價格公定且品質有一定之保證，被告丁○○對此應
    知之甚詳，依常情言，實無待見貨確定貨物品質後再行購買之理，是其辯稱買賣
    尚未成交云云不足採信，其已向綽號「阿雄」者販入未貼專賣憑證之仿冒白長壽
    淡煙一節，已堪認定。此外，復有未貼專賣憑證之偽白長壽淡煙六萬六千包扣案
    、辛○○所製作之查獲未稅仿冒香菸報告一紙附卷可稽。綜上，本件事證明確，
    被告丁○○之犯行洵堪認定，應依法論科。
二、按「販賣」不以販入之後，復行賣出為要件，祇須以營利為目的，購入或賣出有
    一於此，其犯罪即屬成立，不以果以得利為必要，此有最高法院二十五年非字第
    一二三號、六十七年台上字二五００號、六十八年台上字第六０六號等判例可資
    參照。是以，被告丁○○基於營利之意圖，販入未貼專賣憑證之偽白長壽淡煙所
    為，係犯臺灣省內菸酒專賣暫行條例第三十七條第五款之販賣未貼專賣憑證之菸
    類罪。爰審酌被告意圖販賣圖利未貼專賣憑證私煙之行為，足以影響課稅公平，
    且擾亂國內菸品價格市場之健全發展，影響國家經濟，及其於犯後猶圖卸刑責，
    扣案洋菸尚未流入市面造成實質損害等一切情狀，量處如主文所示之刑。又被告
    犯罪後，刑法第四十一條已於九十年一月四日修正，並於同月十日公布、十二日
    施行，有關易科罰金部分，範圍擴大為最重本刑五年以下有期徒刑之罪，惟與被
    告所犯之罪比較後並不影響，依刑法第二條第一項前段之規定，應適用裁判時之
    刑法第四十一條第一項規定，並諭知易科罰金之折算標準。扣案之未貼專賣憑證
    之仿冒白長壽淡煙六萬六千包，係被告違反台灣省內菸酒專賣暫行條例規定經查
    獲之菸類，併依該條例第四十條第一款宣告沒收。
三、公訴意旨另以：被告丁○○販入之仿公賣局之白長壽淡煙六萬六千包乃走私運進
    口之管制物品，且完稅價格達五十六萬四千九百六十元，而認被告丁○○涉犯懲
    治走私條例第三條第一項之運送走私物品罪嫌。經查：高雄港務警察所員警係在
    高雄港四十四號碼頭查獲上開偽白長壽淡煙之情，業據員警乙○○、庚○○證述
    明確，並有查獲未稅仿冒香菸報告一紙附卷可憑，則扣案香菸是否來自大陸地區
    已有疑義，又臺灣省菸酒公賣局高雄分局雖函覆上開扣案香菸屬偽煙，然並無證
    據佐證該批菸類為大陸地區所製造，從而公訴人認被告此部分涉有運送走私物品
    罪即有未合，此外，本院復查無其他積極證據足資審認被告丁○○確有公訴人所
    指之此部分犯行，惟公訴意旨既認此部分與前揭論罪科刑之販賣未貼專賣憑證之
    菸類罪間有方法結果之牽連關係，屬裁判上一罪，爰不另為無罪之諭知。
貳、無罪部分：
一、公訴意旨略以：被告己○○、甲○○與被告丁○○共同基於意圖販賣走私進口未
    貼專賣憑證之菸類圖利之犯意聯絡，於八十九年七月二十二日十三時許，在被告
    丁○○所經營之檳榔攤，向綽號「阿雄」之人販入私運管制物品進口逾公告數額
    偽白長壽淡煙六萬六千包後（完稅價格五十六萬四千九百六十元），於翌日凌晨
    三時許，由被告己○○、甲○○分別駕駛ＳＺ—七八八九號、Ｅ五—六二五一號
    自用小貨車前往高雄港四十四號碼頭，自停泊在港邊之「昱順」號漁船搬運走私
    煙類至車上，因認被告己○○、甲○○涉犯臺灣省內菸酒專賣暫行條例第三十七
    條第五款販賣未貼專賣憑證菸類罪及懲治走私條例第三條第一項運送走私物品罪
    。
二、按犯罪事實應依證據認定之，無證據不得推定其犯罪事實，刑事訴訟法第一百五
    十四條定有明文。又認定不利於被告之事實，須依積極證據，苟積極證據不足為
    不利於被告事實之認定時，即應為有利於被告之認定，更不必有何有利之證據。
    另刑事訴訟法上所謂認定犯罪事實之證據，係指足以認定被告確有犯罪行為之積
    極證據而言，該項證據自須適合於被告犯罪事實之認定，始得採為斷罪資料（最
    高法院三十年上字第八一六號判例、最高法院二十九年上字第三一０五號判例參
    照）。
三、訊據被告己○○、甲○○二人均堅決否認有何公訴人所指之前開犯行，辯稱：上
    開二輛自用小貨車係被告於農曆六月十八日（即國曆七月十九日）前，以地方神
    明過生日需車繞境使用為由而借走，不知被告丁○○用以載運所購買之私煙等語
    。經查：被告丁○○曾以地方神明過生日需車使用為由，向被告己○○、甲○○
    二人借用車號ＳＺ—七八八九號、Ｅ五—六二五一之自小客車，被告己○○、甲○○二人乃於七月十九日前將車開往高雄借予被告丁○○一節，被告三人之供述
    大致相符，又訊之證人即查獲員警乙○○、庚○○，均證稱：因高雄港四十四號
    碼頭沒有燈光，無法確認查獲當時被告己○○、甲○○二人是否在場等語在卷，
    而八十九年七月二十三日凌晨三時本案為警查獲時，被告己○○在丙○○住處過
    夜，被告甲○○則在嘉義家中睡覺之情，則據證人丙○○、戊○○證述在卷，是
    本件顯乏證據足認被告己○○、甲○○二人有何走私販入仿冒白長壽淡煙之犯行
    ，且本院亦查無其他積極證據足資審認被告己○○、甲○○二人有公訴人所指之
    前揭犯行，揆之上開法條及判例意旨，依法自應為被告己○○、甲○○二人無罪
    之諭知。
據上論結，應依刑事訴訟法第二百九十九條第一項前段、第三百零一條第一項，台灣
省內菸酒專賣暫行條第三十七條第五款、第四十條第一款，刑法第十一條前段、第二
條第一項前段、第四十一條第一項，罰金罰鍰提高標準條例第一條前段、第二條，判
決如主文。
中      華      民      國      九十      年      九      月    十八    日
                            臺灣高雄地方法院刑事第一庭
                                          法  官  黃  悅  璇
右正本證明與原本無異。
如不服本判決，應於判決送達後十日內，向本院提出上訴狀。
                                          書記官  沈      蘊
中     華     民     國     九十      年      九      月      十九      日
臺灣省內菸酒專賣暫行條例第三十七條第五款：
有左列各款行為之一者，處一年以下有期徒刑拘役或科或併科五千元以下罰金。
五、違反第三十條之規定，販賣或轉讓未貼專賣憑證之菸類或酒類者。


司法院資訊處製作；財團法人民間司法改革基金會備份。
